【裁判字號】    97,上更(一),87
【裁判日期】    970220
【裁判案由】    強盜擄人勒贖
【裁判全文】
臺灣高等法院臺中分院刑事判決      97年度上更(一)字第87號
上  訴  人
即  被  告  乙○○
                    另案羈押於臺灣臺中看守所
上列上訴人因強盜擄人勒贖案件，不服臺灣臺中地方法院中華民
國96年4月24日第一審判決（民國96年度重訴字第422號，起訴案
號：臺灣臺中地方法院檢察署民國95年度偵字第2294號），提起
上訴，經判決後，由最高法院發回更審，本院判決如下：
    主  文
上訴駁回。
    事  實
一、乙○○（原名蕭丁霸，綽號「黑霸」或「黑豹」）前因妨害
    自由、重利及懲治盜匪條例案件，經法院分別判處有期徒刑
    5月、1年2月及9年確定，嗣經法院裁定定其應執行有期徒刑
    10年 5月確定後，入監服刑至民國90年5月3日始因縮短刑期
    假釋付保護管束出監，迄94年 4月22日因假釋付保護管束期
    滿，假釋未經撤銷而執行完畢。緣郭豐源因積欠地下錢莊債
    務，無力償還，乃與乙○○、綽號「阿砲」之范嘉驊（另由
    檢察官偵查並發佈通緝中）及不詳姓名年籍綽號「阿弟」、
    「胖子」之成年男子，於94年11月初，協議挾持郭豐源之鄰
    居甲○○勒贖，並強盜甲○○之現金及金融卡以提取帳戶內
    之存款。於同年11月24日晚間，乙○○、范嘉驊 2人先至郭
    豐源位於臺中縣大雅鄉○○村○○○路21巷42號住處，商討
    翌日作案細節， 3人並外出勘察地形，迄同晚23時許始離開
    。謀議既定，乙○○、范嘉驊與郭豐源及綽號「阿弟」、「
    胖子」之成年男子等 5人，基於意圖為自己不法所有之擄人
    勒贖及強盜犯意聯絡，先由郭豐源於94年11月25日上午，打
    電話給甲○○，要甲○○到郭豐源家中拿取支票，以償還積
    欠甲○○之債務，甲○○到達後表示支票上印章不清不願收
    受，並表示要去砍竹子，郭豐源則建議甲○○以車子載運竹
    子，並囑甲○○搭乘其所駕駛之車牌號碼2065- LC號自用小
    客車前往。郭豐源、甲○○ 2人遂一同前往砍竹子，復再前
    往甲○○之菜園，而乙○○、范嘉驊及綽號「阿弟」、「胖
    子」之成年男子等 4人，則一同搭乘乙○○所駕駛之灰色自
    用小客車，在半路跟車至菜園外道路旁等候。同日上午9時5
    分許，甲○○要離開菜園，邀同郭豐源前往支票發票人住處
    補蓋印章， 2人車行至臺中縣大雅鄉○○路花眉巷8之1號之
    丁字型巷口前時，乙○○、范嘉驊及綽號「阿弟」、「胖子
    」之成年男子等 4人立即駕車驅前將郭豐源所駕駛之上開自
    用小客車攔下，並由綽號「阿弟」、「胖子」之成年男子將
    甲○○由右前座拉下車，帶至該小客車之後座，再分別坐於
    甲○○左、右兩旁，於車內用手銬銬住甲○○雙手，且以口
    罩矇住甲○○雙眼，同時以膠帶纏繞，另由乙○○佯將郭豐
    源趕至右前座後，由乙○○負責駕駛，范嘉驊則另駕駛乙○
    ○原駕駛之灰色自用小客車在前引導離開現場。車行約 2小
    時後到達臺中縣太平市山區某處鐵皮屋，乙○○等人將甲○
    ○拉下車，由綽號「阿弟」、「胖子」之成年男子拿取已遭
    銬住雙手無力抗拒之甲○○身上現金新臺幣（下同）6千1百
    元、手錶及現金卡5張，並逼令甲○○交付2百萬元，且揚言
    如不交付款項，要將甲○○活埋等語；乙○○與范嘉驊、綽
    號「阿弟」、「胖子」等 4人又基於傷害之概括犯意聯絡，
    由范嘉驊、綽號「阿弟」、「胖子」之成年男子等 3人，輪
    流持 2條綑綁在一起之延長線毆打甲○○臀部，並以木板毆
    打甲○○小腿及腳底，逼令甲○○說出提款卡密碼，甲○○
    不堪凌虐說出密碼後，郭豐源與乙○○等 4人，再基於意圖
    為自己不法所有之概括犯意聯絡，先由郭豐源與范嘉驊一同
    前往南投縣國姓鄉○○村○○路 301號便利商店外，並推由
    郭豐源 1人下車至該便利商店之提款機，持甲○○所有如附
    表編號四所示之現金卡，接續按取密碼提領現款，而以不正
    方法由自動付款設備取得他人之物，再返回上開鐵皮屋。乙
    ○○與范嘉驊、綽號「阿弟」、「胖子」等 4人又承前傷害
    之概括犯意，再由范嘉驊、綽號「阿弟」、「胖子」之成年
    男子以上開相同方法毆打甲○○臀部、小腿及腳底，要求甲
    ○○再說出其他金融卡（含現金卡、信用卡等得預借現金之
    卡片）藏置之處所及密碼，使甲○○受有兩側臀部瘀傷、右
    小腿瘀傷、兩側足底瘀傷之傷害，甲○○不堪疼痛，乃說出
    其餘金融卡、密碼放置於家中之位置，乙○○隨即再駕駛上
    開灰色之自用小客車，載同范嘉驊、郭豐源持甲○○之家中
    鑰匙，於同日下午3、4時許，前往臺中縣大雅鄉○○村○○
    路○段370號甲○○住處，由郭豐源 1人進入甲○○住處，拿
    取甲○○之其他金融卡及密碼簿後，再返回車上，並承前以
    不正方法由自動付款設備取得他人財物之概括犯意，由乙○
    ○載往如附表所示其餘各處提款機，連續以甲○○之金融卡
    輸入密碼提領款項（於同一日之同一時段、同一提款機，各
    接續盜領數次），先後盜領次數及金額各如附表所示（盜領
    金額合計達66萬 3千元，起訴書誤載為84萬元，嗣經公訴蒞
    庭檢察官更正如附表所示之金額）。迨至翌（26）日凌晨 5
    時22分許，郭豐源與乙○○等人領取最後 1筆款項後，始將
    甲○○載至南投縣境中投公路附近釋放，由仍佯為被害人之
    郭豐源為甲○○鬆綁後，駕駛車牌號碼2065- LC號自用小客
    車載同甲○○回家，總計甲○○被擄時間長達20小時以上。
二、案經甲○○訴由臺中縣警察局豐原分局報請臺灣臺中地方法
    院檢察署檢察官偵查起訴。
    理  由
按提起上訴，應自判決送達後10日內為之，刑事訴訟法第 349條
定有明文。本件上訴人係民國96年5月2日收受原審判決之送達，
有送達證書可查，因上訴人在臺灣臺中看守所收受送達，無在途
期間，截至民國96年5月14日（5月12日為星期六休息日），上訴
期間已告屆滿，乃遲至96年 5月21日始提起上訴，已逾10日期間
，顯屬違背法律上之程序，應予駁回，並不經言詞辯論為之。
據上論斷，應依刑事訴訟法第367條前段、第372條，判決如主文
。
中    華    民    國    97    年    2     月    20    日
            刑事第二庭  審判長法  官  李  璋  鵬
                              法  官  蕭  錦  鍾
                              法  官  胡  森  田
上列正本證明與原本無異。
如不服本判決應於收受送達後十日內向本院提出上訴書狀，其未
敘述上訴之理由者並得於提起上訴後十日內向本院補提理由書（
均須按他造當事人之人數附繕本）。
                              書記官  籃  營  昌
中    華    民    國    97    年    2     月    20    日


司法院資訊處製作；財團法人民間司法改革基金會備份。
